【裁判字號】    99,訴,15
【裁判日期】    990331
【裁判案由】    清償借款
【裁判全文】
臺灣高雄地方法院民事判決                99年度訴字第15號
原      告  國泰人壽保險股份有限公司
法定代理人  丙○○
訴訟代理人  乙○○
            丁○○
被      告  甲○○○○○○
上列當事人間清償借款事件，本院於民國99年3 月2 日言詞辯論
終結，判決如下：
    主  文
被告應給付原告新臺幣壹佰參拾萬元，及自民國九十三年十一月
二十七日起至清償日止，按週年利率百分之八點三七五計算之利
息，暨自民國九十年三月十四日起至清償日止，按上開利率百分
之二十計算之違約金。
原告其餘之訴駁回。
訴訟費用由被告負擔。
  事實及理由
一、原告主張：訴外人蔡寶惜分別於79年2 月9 日、86年10月8
    日、87年1 月9 日邀同訴外人志成、張雀冠、王麗珍為連
    帶保證人向原告借款200 萬元、150 萬元、130 萬元（上開
    130 萬元借款下稱系爭借款），分別約定借款期限自79年2
    月8 日起至99年2 月8 日止、86年10月8 日起至106 年10月
    8 日止、87年1 月9 日起至90年1 月9 日止，並分別約定按
    月平均攤還本息、前3 年按期付息，後17年分204 期按月攤
    還本息、按期付息，本金1 次清償，均約定如未按期給付，
    即喪失期限利益，全部債務視為到期，利息則分別按週年利
    率11.5 %、8.075%、8.075%計算，並均依原告每年3 月、9
    月或因國內外情勢遷所定新利率計付利息。倘逾期清償，並
    自逾期之日起6 個月以內者，按上開利率10 %，逾期超過6
    個月者，按上開利率20% 計付違約金。詎上開借款，蔡寶惜
    自88年7 月8 日起即未依約定清償本息，依約已喪失期限利
    益，全部借款均視為到期，經就其提供設定抵押權之不動產
    聲請拍賣，賣得價金4,150,000 元，除先支付執行費42,523
    元、土地增值稅647,493 元外，其餘3,459,984 元，用以抵
    充利息509,851 元、違約金78,184元、第1 順位抵押權擔保
    借款之本金1,448,639 元、第2 順位擔保之借款本金1,423,
    310 元外，因系爭借款係設定第3 順位抵押權，本金130 萬
    元全數未受清償，蔡寶惜系爭借款尚積欠原告130 萬元及自
    90年3 月14日起算之利息、違約金，屢向蔡寶惜催討，均置
    之不理，而被告為系爭借款之連帶保證人，自應就前開欠款
    負連帶履行之責，為此依據消費借貸及連帶保證之法律關係
    提起本件訴訟等語，並聲明：被告應給付原告130 萬元，及
    自90年3 月14日起至清償日止，按週年利率8.375%計算之利
    息，暨自90年3 月14日起至清償日止，按上開利率20% 計算
    之違約金。
二、被告則以：伊並未擔保系爭債務，且系爭債務之保證期間為
    87年1 月9 日起至90年1 月9 日止共3 年，惟事發迄今已逾
    10年，被告自無庸負保證之責；況依民法第126 條規定，利
    息請求權時效為5 年，則原告請求利息逾5 年部分，為無理
    由等語，資為抗辯。並聲明：原告之訴駁回。
三、按稱消費借貸者，謂當事人一方移轉金錢或其他代替物之所
    有權於他方，而約定他方以種類、品質、數量相同之物返還
    之契約；借用人應於約定期限內，返還與借用物種類、品質
    、數量相同之物；遲延之債務，以支付金錢為標的者，債權
    人得請求依法定利率計算之遲延利息。但約定利率較高者，
    仍從其約定利率；當事人得約定債務人於債務不履行時，應
    支付違約金，民法第474 條第1 項、第478 條前段、第233
    條第1 項及第250 條第1 項分別定有明文。經查：
  (一)原告主張：訴外人蔡寶惜分別於79年2 月9 日、86年10月8
    日、87年1 月9 日邀同訴外人志成、張雀冠、王麗珍為連
    帶保證人向原告借款200 萬元、150 萬元、130 萬元，分別
    約定借款期限自79年2 月8 日起至99年2 月8 日止、86年10
    月8 日起至106 年10月8 日止、87年1 月9 日起至90年1 月
    9 日止，並分別約定按月平均攤還本息、前3 年按期付息，
    後17年分204 期按月攤還本息、按期付息，本金1 次清償，
    均約定如未按期給付，即喪失期限利益，全部債務視為到期
    ，利息則分別按週年利率11.5 %、8.075%、8.075%計算，並
    均依原告每年3 月、9 月或因國內外情勢遷所定新利率計付
    利息。倘逾期清償，並自逾期之日起6 個月以內者，按上開
    利率10 %，逾期超過6 個月者，按上開利率20% 計付違約金
    。詎蔡寶惜自88年7 月8 日起即未依約定清償本息，依約已
    喪失期限利益，全部借款均視為到期，經就其提供設定抵押
    權之不動產聲請拍賣，因系爭借款係設定第3 順位抵押權，
    本金130 萬元全數未受清償等節，業據其提出借據、約定書
    89年度執字第21752 號分配表（見本院卷第5 至8 頁、第10
    3 至108 頁），復經本院調閱本院89年度執字第21 752號卷
    及本院98年度司促字第59872 號卷核閱無訛，堪認原告之主
    張為真實。
  (二)按當事人主張之事實，經他造於準備書狀內或言詞辯論時或
    在受命法官、受託法官前自認者，無庸舉證。當事人於自認
    有所附加或限制者，應否視有自認，由法院審酌情形斷定之
    。自認之撤銷，除別有規定外，以自認人能證明與事實不符
    或經他造同意者，始得為之，民事訴訟法第279 條定有明文
    。查被告於本院99年2 月1 日言詞辯論時供稱：「【法官：
    （提示借據）連帶保證人之簽名是否你簽的？】我簽的、（
    法官：擔任本件借款連帶保證人有何好處？）沒有好處，蔡
    寶惜說他孩子要上學沒有錢，才擔任保證人，現在沒有與蔡
    寶惜聯絡」等語（見本院卷第43至44頁），顯見被告已自認
    係因蔡寶惜向其表示欲向原告貸款以支付子女學費，始於自
    由意願之決定下，擔任系爭借款之連帶保證人，甚為明確，
    則被告既已自認擔任系爭借款之連帶保證人，其嗣後空言辯
    稱未擔任系爭債務之保證人云云，惟並未能舉證證明該自認
    與事實不符，且原告亦未同意被告撤銷該自認，則被告前開
    辯解尚難採信。
  (三)觀以系爭債務借款之記載：「一、茲向貴公司借到新台幣13
    0 萬元正。二、借款期間：自民國87年1 月9 日起至民國90
    年1 月9 日止（以實際匯款日起算授權由貴公司自行填寫）
    …五、還款方式：自借款日起每滿1 個月為1 期，按月給付
    並同意依左列方式按期給付本息…2.前3 年按期付息不還本
    金。3.按期付息，本金到期一次清償」，有借據在卷可稽（
    見本院卷第5 頁），則前開87年1 月9 日起至90年1 月9 日
    止共3 年，係指系爭借款借款期間之約定，即依約蔡寶惜應
    自87年1 月9 日起至90年1 月9 日按月支付利息，而於90年
    1 月9 日一次清償本金，前開3 年期間並非保證期間，甚為
    明確，是被告抗辯系爭借款之保證期間為87年1 月9 日起至
    90年1 月9 日止共3 年，系爭借款迄今已逾10年，被告已無
    庸負保證之責云云，洵屬無據。
  (四)按利息之各期給付請求權，因5 年間不行使而消滅，民法第
    126 條定有明文。又消滅時效，因起訴而中斷，而依督促程
    序，聲請發支付命令，與起訴有同一效力，民法第129 條第
    1 項第3 款、第2 項第1 款亦有明文。查原告向本院聲請核
    發支付命令，請求被告給付130 萬元及其利息、違約金，該
    支付命令已於98年11月26日送達被告，有送達證書在卷可稽
    （見本院卷第16頁），則自斯時起利息之請求權消滅時效中
    斷。原告自得向被告請求98年11月26日起回溯5 年之利息（
    即自93年11月27日起算之利息），至為明確。至原告固主張
    ：依民法第747 條規定向主債務人請求履行，及為其他中斷
    時效之行為，對於保證人亦生效力，惟原告就系爭借款向蔡
    寶惜聲請核發支付命令，蔡寶惜於98年12月14日始收受支付
    命令，有送達證書附於本院98年度司促字第5982號卷內可稽
    ，即對主債務人蔡寶惜中斷時效之時點為98年12月14日，其
    時點尚在對被告中斷時效之後，則本件並無民法第747 條之
    適用餘地，要無疑義。
  (五)綜上所述，原告依照消費借貸及連帶保證之法律關係，請求
    被告給付130 萬元，及自93年11月27日起至清償日止，按週
    年利率8.375%之利息，及自90年3 月14日起至清償日止，按
    上開利率20% 計算之違約金，為有理由，應予准許，逾此部
    分之請求，為無理由，應予駁回。又本件各當事人間雖均一
    部勝訴、一部敗訴，惟原告係就利息部分之請求受敗訴判決
    ，該部分請求核其性質乃屬一訴附帶請求其孳息，依民事訴
    訟法第77條之2 之規定不併徵收訴訟費用，本院酌量上情，
    認
    本件訴訟費用應由被上訴人負擔全部訴訟費用。
四、本件為判決基礎之事證已臻明確，被告主張傳訊證人蔡寶惜
    證明系爭借款之始末，經核並無必要，且兩造所為之其他主
    張、陳述並所提之證據，經審酌後，認均與本件之結論無礙
    ，不再一一論述，併予敘明。
五、據上論結，本件原告之訴為一部有理由，一部無理由，依民
    事訴訟法第79條，判決如主文。
中    華    民    國    99    年    3     月    31    日
                  民事第三庭  法  官  洪能超
以上正本係照原本作成。
如不服本判決，應於送達後20日內，向本院提出上訴狀並表明上
訴理由，如於本判決宣示後送達前提起上訴者，應於判決送達後
10日內補提上訴理由書（須附繕本）。
中    華    民    國    99    年    3     月    31    日
                              書記官  火秋予

司法院資訊處製作；財團法人民間司法改革基金會備份。
